【裁判字號】    97,親,36
【裁判日期】    970819
【裁判案由】    否認子女
【裁判全文】
臺灣士林地方法院民事判決
原      告  甲○○
訴訟代理人  吳信穎律師
被      告  乙○○於民國91年.
            凡）
兼上一被告  乙○○
之法定代理
人
上列當事人間否認子女事件，本院於民國97年8 月5日言詞辯論
終結，判決如下：
    主  文
確認被告乙○○於民國91年2 月23日所生之子（暫名為鄭紹凡）
非被告乙○○自原告受胎所生之婚生子。
訴訟費用由被告負擔。
    事實及理由
一、原告起訴主張：原告甲○○與被告乙○○於民國68年7 月30
    日結婚，已於90年6 月5 日辦理兩願離婚，惟原告與被告乙
    ○○於離婚前，早因感情不睦，分居多年而未曾敦倫。詎被
    告乙○○於97年4 月間始向原告告知，其前於91年2 月23日
    所生之子（暫名為鄭紹凡，尚未申報戶口）因已屆學齡，原
    本被告乙○○欲向戶政機關申報戶口，但經戶政機關推算被
    告乙○○於91年2 月23日所生之子之受胎期間，為原告甲○
    ○與被告乙○○於婚姻關係存續期間內受胎，推定其為原告
    甲○○與被告乙○○之婚生子女，而非出生證明書上所記載
    之父即案外人馮天賢。惟被告鄭紹凡即乙○○於91年2 月23
    日所生之子，絕非原告甲○○之婚生子，為此爰依民法第10
    63條第2 項之規定提起本件否認子女之訴等語，並聲明：(1)
    確認被告乙○○於民國91年2 月23日所生之子（暫名為鄭紹
    凡）非被告乙○○自原告受胎所生之婚生子。(2)訴訟費用由
    被告負擔。又被告乙○○亦到庭自認原告主張之上開事實為
    真正，並稱：伊與原告自86年就分居，再也沒有發生性關係
    ，伊於91年2 月23日在新光醫院生下一子，尚未申報戶口，
    暫時取名為鄭紹凡，但其實際上生父為馮天賢等語。
二、本件被告乙○○雖到庭自認原告主張之上揭事實為真正，惟
    按關於認諾及訴訟上自認或不爭執事實之效力，於民事訴訟
    法第589 條否認子女之訴，不適用之，民事訴訟法第594 條
    定有明文，故本院依法仍應調查其他事證查明與事實是否相
    符，合先敘明。
三、經查，原告主張之上開事實，業據提出戶籍謄本、出生證明
    書、台大醫院診斷證明書、血緣鑑定報告書等件為證，並經
    被告乙○○到庭自認在卷（見本院97年8 月5 日言詞辯論筆
    錄）。又依卷附之台大醫院診斷證明書、血緣鑑定報告書所
    載內容：「馮天賢與乙○○之男（91年2 月23日生）於97年
    7 月3 日接受DNA 血緣關係鑑定，結果顯示馮天賢為乙○○
    之男（91年2 月23日生）之父的機率為99.900927 ％。」「
    結論：本系統所檢驗之DNA 點位，除vWA 外，皆無法排除馮
    天賢與乙○○之男（91年2 月23日生）之血緣關係，其親子
    關係指數（CPI） 為1088.354163 ；親子關係概率（Probab
    ility of Paternity；PP）值為99.900927 ％。」等語明確
    ，有國立臺灣大學醫學院附設醫院97年7 月17日診字第9710
    0639號診斷證明書、國立臺灣大學醫學院附設醫院基因醫學
    部97年7 月14日血緣鑑定報告書各1 份在卷可稽。可見被告
    乙○○於民國91年2 月23日所生之子（暫名為鄭紹凡）血緣
    上之父親為馮天賢，原告與被告乙○○於民國91年2 月23日
    所生之子（暫名為鄭紹凡）之間不具有真實血緣關係，是被
    告乙○○於民國91年2 月23日所生之子（暫名為鄭紹凡）顯
    非被告乙○○自原告受胎所生之婚生子等情非虛，自堪信原
    告之主張為真正。
四、按民法第1063條第1 項推定之婚生子女，如夫妻之一方能證
    明子女非為婚生子女者，得自知悉該子女非為婚生子女之時
    起，二年內提起否認之訴，96年5 月23日修正公布之民法第
    1063條第2 項、第3 項定有明文。又夫妻已逾中華民國96年
    5 月4 日修正前之民法第1063條第2 項規定所定期間，而不
    得提起否認之訴者，得於修正施行後二年內提起之，民法親
    屬編施行法第8 條之1 亦有明文。查本件被告乙○○係於91
    年2 月23日生下被告乙○○之子（暫名為鄭紹凡），而原告
    與被告乙○○則於90年6 月5 日兩願離婚，被告乙○○於民
    國91年2 月23日所生之子（暫名為鄭紹凡）依法仍應推定為
    原告之婚生子，但其確非原告所生之婚生子，已如前述，依
    照上開規定，原告於97年5 月23日提起本訴，顯未逾越上開
    法定除斥期間，從而原告訴請確認被告乙○○於民國91年2
    月23日所生之子（暫名為鄭紹凡）非被告乙○○自原告受胎
    所生之婚生女，於法洵屬有據，應予准許。
五、據上論結，本件原告之訴為有理由，依民事訴訟法第385 條
    第1 項前段、第78條、第85條第1 項前段，判決如主文。
中    華    民    國    97    年    8     月    19    日
                  家事法庭法  官  陳章榮
以上正本係照原本作成。
如對本判決上訴，須於判決送達後20日內向本院提出上訴狀。
中    華    民    國    97    年    8     月    19    日
                          書記官  張竣閔


司法院資訊處製作；財團法人民間司法改革基金會備份。
